臺灣臺中地方法院民事判決　九十二年度訴字第二八六０號
　　原　　　告　　癸○○
　　訴訟代理人　　劉有德　　律師
　　被　　　告　　丙　○
　　　　　　　　　寅○○
　　　　　　　　　己○○
　　訴訟代理人 　 甲○○○
　　被　　　告 　 辛○○
　　兼訴訟代理人　戊○○
　　被　　　告　　丑○○
　　　　　　　　　丁○○
　　　　　　　　　壬○○
　　　　　　　　　子○○
　　兼右三人
　　訴訟代理人　　庚○○
右當事人間請求分割共有物事件，於民國九十三年五月二十一日言詞辯論終結，本院
判決如左：
    主      文
被告丁○○、壬○○、子○○、丑○○應就被繼承人乙○所有坐落台中縣后里鄉○○
段一０七地號、地目建、面積一二六六平方公尺，應有部分三十三分之四，辦理繼承
登記。
兩造共有之前項土地應准予分割。其分割方法為如附圖所示編號一０七部分、面積０
點０二三一公頃，分歸被告丙○取得。編號一０七─Ａ部分、面積０點０一五三公頃
，分歸被告寅○○取得。編號一０七─Ｂ部分、面積０點０一五三公頃，分歸被告己○○取得。編號一０七─Ｃ部分、面積０點０一五三公頃分歸原告取得。編號一０七
─Ｄ部分、面積０點０一五三公頃，分歸被告庚○○取得。編號一０七─Ｅ部分、面
積０點０一五三公頃，分歸被告丁○○、壬○○、子○○、丑○○，維持公同共有。
編號一０七─Ｆ部分、面積０點０一三五公頃，分歸被告戊○○取得。編號一０七─
Ｇ部分、面積０點０一三五公頃，分歸被告辛○○取得。訴訟費用負擔如附表所示。
    事      實
甲、原告方面：
  一、聲明：如主文第一、二項所示。
  二、陳述：坐落台中縣后里鄉○○段一０七地號、地目建、面積一二六六平方公尺
      土地（下稱系爭土地）為兩造所共有。被告丙○之應有部分係十一分之二，被
      告寅○○、己○○、庚○○、乙○及原告之應有部分均為三十三分之四，被告
      戊○○及辛○○之應有部分均為六十六分之七。被告乙○於本件訴訟進行中即
      民國九十三年二月十六日死亡，被告丁○○、壬○○、子○○及丑○○為乙○
      之繼承人，其等自乙○過世後，迄今未就系爭土地乙○應有部分辦理繼承登記
      。而系爭土地並無因物之使用目的不能分割，亦無訂有不分割之期限，兩造復
      不能就分割方法達成協議，爰依法訴請被告丁○○、壬○○、子○○、丑○○
      辦理繼承登記，並依據共有物之關係，請求分割系爭土地如主文第二項所示。
  三、證據：提出附表一件、土地登記謄本一件、地籍圖謄本一件、分割方案一件、
      戶籍謄本十一件、繼承系統表影本一件、戶籍登記簿影本一件及光復後除戶戶
      籍簿冊浮籤記事資料專用頁影本一件為證。
乙、被告己○○、庚○○、辛○○、戊○○、丁○○、壬○○、子○○方面：
  一、聲明：如主文第一、二項所示。
  二、陳述：被告丁○○、壬○○、子○○、丑○○除應辦理繼承登記外。其等均同
      意原告提出之分割分案。
丙、被告寅○○未於最後言詞辯論期日到場，惟據其以前到場所為之聲明，陳述如左
    ：
  一、聲明：駁回原告之訴。
  二、陳述：不同意原告之分割方案，主張按兩造目前占有系爭土地之位置分割，並
      保持公用道路以供通行，兩造各按其持分共有公用道路，或者另以抽籤方式分
      割系爭土地。
丁、被告丙○及丑○○均未於言詞辯論期日到場，亦未提出書狀作任何聲明及陳述。
戊、本院依職權勘驗現場，並囑託台中縣豐原地政事務所派員會同測量系爭土地分割
    之位置、面積，製有勘驗筆錄及複丈成果圖附卷。
    理      由
一、本件原被告乙○於九十三年二月十六日即本件訴訟進行中死亡。被告丁○○、壬○○、子○○、丑○○等四人係乙○之繼承人等事實，業據原告提出乙○之繼承
    系統表及戶籍謄本等件，附卷可稽。是原告於九十三年四月十三日具狀聲明由乙○之繼承人丁○○、壬○○、子○○、丑○○等人承受乙○之訴訟，為有理由，
    應准許之，合先敘明。
二、被告丙○及丑○○經合法通知，未於言詞辯論期日到場；而被告寅○○未於最後
    言詞辯論期日到場，核無民事訴訟法第三百八十六條各款所列情形，爰依原告之
    聲請，由其一造辯論而為判決。
三、原告主張坐落台中縣后里鄉○○段一０七地號、地目建、面積一二六六平方公尺
    土地為兩造所共有，被告丙○之應有部分為十一分之二，被告寅○○、己○○、
    庚○○、乙○及原告之應有部分均為三十三分之四，被告戊○○及辛○○之應有
    部分均為六十六分之七，乙○於九十三年二月十六日死亡，其繼承人被告丁○○
    、壬○○、子○○、丑○○未就系爭土地之乙○應有部分辦理繼承登記等事實。
    業據提出附表、土地登記謄本、戶籍謄本、繼承系統表、戶籍登記簿及光復後除
    戶戶籍簿冊浮籤記事資料專用頁等件為證，並為被告所不爭執，自堪信為真實。
四、按各共有人得隨時請求分割共有物。共有物之分割，依共有人協議之方法行之。
    分割之方法，不能協議決定者，法院得因任何共有人之聲請，命以原物分配於各
    共有人或變賣共有物，以價金分配於各共有人之方式分配。民法第八百二十三條
    第一項前段及第八百二十四條第一項、第二項分別定有明文。本件系爭土地為建
    地，有土地登記謄本在卷可憑，依其使用目的並非不能分割，而兩造間並無不分
    割之協議，亦無分管之約定，暨兩造間無法達成分割之協議等情，均為兩造所不
    爭執，是依上開法條規定，原告請求分割系爭土地，洵屬有據，應予准許。
五、按因繼承，於登記前已取得不動產物權者，非經登記，不得處分其物權，民法第
    七百五十九條定有明文。因分割共有物性質上為處分行為，當事人於訴訟中，併
    請求辦理繼承登記，符合訴訟經濟原則，於法有據，最高法院六十九年台上字第
    一０一二號著有判例。被告丁○○、壬○○、子○○、丑○○係乙○之繼承人，
    其等未就系爭土地之乙○應有部分辦理繼承登記，既如前述。原告於系爭土地分
    割之處分行為前，請求被告丁○○、壬○○、子○○、丑○○就其被繼承人乙○
    系爭土地應有部分，應一併辦理繼承登記，揆諸前揭說明，核無不合，應予准許
    ，如主文第一項所示。
六、按法院就共有物為裁判分割時，應考慮公平性、當事人聲明、應有部分比例與實
    際使用是否相當、共有物之客觀情狀、共有物之性質、共有物之價格與經濟價值
    、共有人利益、各共有人主觀因素與使用現狀、共有人之利害關係等因素。又分
    割共有物，以消滅共有關係為目的。法院裁判分割共有土地時，除因該土地內部
    分土地之使用目的不能分割，或部分共有人仍願維持其共有關係，應就該部分土
    地不予分割或准該部分共有人成立新共有關係外，應將土地分配於各共有人單獨
    所有，最高法院六十九年台上字第一八一三號著有判例。是本院自應審酌上揭情
    事，定公允之分割方法。經查：
　（一）系爭土地上雖分別有原告及被告己○○、寅○○所有之建物，惟該等建物均
　　　　已瀕臨倒塌，四周雜草叢生，顯已不堪使用，原告及被告己○○均同意於系
　　　　爭土地分割後拆除其上建物等事實，業經本院會同台中縣豐原地政事務所測
　　　　量人員到場履勘屬實，製有勘驗筆錄附卷可憑（參照本院九十三年二月十九
　　　　日勘驗筆錄）。足見系爭土地上之建物均無使用之價值可言，縱使拆除對兩
　　　　造及社會經濟，並無不利之情事，故本件分割方案，自毋庸按建物之所在，
　　　　作為分割之依據。
　（二）原告所提出之系爭土地分割方案，均為被告己○○、庚○○、辛○○、戊○○、丁○○、壬○○及子○○所同意。另原告主張被告乙○就系爭土地之應
　　　　有部分由其繼承人即被告丁○○、壬○○、子○○、丑○○維持共有，復為
        被告丁○○、壬○○、子○○所不爭執（參照本院九十三年五月二十一日言
        詞辯論筆錄）。而被告丑○○經合法通知，未於言詞辯論期日到場，亦未提
        出書狀答辯以供本院斟酌，應視為同意原告所主張之分割方法及請求辦理繼
        承登記等事實（參照民事訴訟法第二百八十條第三項）。
  （三）被告寅○○雖主張按兩造目前占有系爭土地之位置分割，並保持公用道路以
        供通行，兩造各按其持分共有公用道路，或另以抽籤方式分割系爭土地云云
        。惟原告及被告戊○○、庚○○、辛○○均不同意保留道路作為共有（參照
        本院九十三年二月十九日勘驗筆錄）。是保持公用道路以供通行，兩造各按
        其持分共有公用道路，為不可行之分割方法。從而，是本院審酌系爭土地之
        使用現狀、兩造之應有部分及當事人聲明等情狀，爰將系爭共有土地分割為
        如主文第二項所示，應可符合兩造最佳之利益。
七、本件共有土地之分割，兩造均蒙其利，被告寅○○雖就分割方法有爭議，為可認
    按當時之訴訟程度，為伸張或防衛其權利所必要之行為，本院認勝訴之原告亦應
    自負擔一部分之訴訟費用，爰宣告本件訴訟費用由各當事人依附表所示比例分擔
    ，併此敘明。
八、據上論結：本件原告之訴為有理由，依民事訴訟法第三百八十五條第一項前段、
    第七十八條、第八十條之一，判決如主文。
中　　　華　　　民　　　國　　九十三　　年　　　六　　　月　　  七  　　日
                                    臺灣臺中地方法院民事第四庭
~B法      官　林洲富
右為正本係照原本作成
如對本判決上訴，須於判決送達後廿日內向本院提出上訴狀
中　　　華　　　民　　　國　　九十三　　年　　　六　　　月　　  七  　　日
~B法院書記官
~FO
附表：訴訟費用之負擔比例
┌───┬─────────┬─────────────────────┐
│編  號│   兩造姓名       │訴訟費用之負擔比例                        │
├───┼─────────┼─────────────────────┤
│  一  │   癸○○         │六十六分之八                              │
├───┼─────────┼─────────────────────┤
│  二  │   丙　○         │六十六分之十二                            │
├───┼─────────┼─────────────────────┤
│  三  │   寅○○         │六十六分之八                              │
├───┼─────────┼─────────────────────┤
│  四  │   己○○         │六十六分之八                              │
├───┼─────────┼─────────────────────┤
│  五  │   庚○○         │六十六分之八                              │
├───┼─────────┼─────────────────────┤
│  六  │   丁○○         │六十六分之二                              │
├───┼─────────┼─────────────────────┤
│  七  │   壬○○         │六十六分之二                              │
├───┼─────────┼─────────────────────┤
│  八  │   子○○         │六十六分之二                              │
├───┼─────────┼─────────────────────┤
│  九  │   丑○○         │六十六分之二                              │
├───┼─────────┼─────────────────────┤
│  十  │   戊○○         │六十六分之七                              │
├───┼─────────┼─────────────────────┤
│ 十一 │   辛○○         │六十六分之七                              │
└───┴─────────┴─────────────────────┘
附圖：台中縣豐原地政事務所土地複丈成果圖
